臺灣嘉義地方法院嘉義簡易庭民事簡易判決
111年度嘉簡字第637號
原      告  黃綵盈  
被      告  柯靜宜  
上列當事人間債務人異議之訴等事件，本院於民國111年10月7日
言詞辯論終結，判決如下：
    主      文
本院111年度司執字第28258號強制執行事件對原告所為之強制執
行程序，就執行名義即本院96年度促字第15478號支付命令所載
逾本金新臺幣25萬元及自民國106年7月12日起至清償日止按年息
6％計算之利息（即自民國96年7月7日起至民國106年7月11日止按
年息6％計算之利息）部分撤銷。
原告其餘之訴駁回。
訴訟費用新臺幣2,650元，由被告負擔新臺幣795元，餘由原告負
擔。
    事實及理由
被告未於言詞辯論期日到場，核無民事訴訟法第386條所列各款
  情形，爰依職權由原告一造辯論而為判決。
原告聲明：㈠確認本院96年度促字第15478號支付命令（下稱系
  爭支付命令）所載被告對於原告之本金新臺幣（下同）25萬元
  及自民國96年7月7日起至清償日止按年息6％計算之利息債權不
  存在，㈡本院111年度司執字第28258號強制執行事件（下稱系
  爭執行事件）對原告所為之強制執行程序撤銷。陳述：被告持
  有形式上由原告為發票人、發票日96年6月12日、面額25萬元
  、票號0000000號支票（下稱系爭支票），並非原告簽發；縱
  為原告簽發，被告之票據權利迄今已罹於時效。被告以本票裁
  定為執行名義，於系爭執行事件聲請對原告之財產強制執行，
  自非正當。為此提起確認之訴及債務人異議之訴，請求判決如
  聲明所示。
被告未於言詞辯論期日到場，亦未提出書狀作何聲明或陳述。
民法第125條規定「請求權，因十五年間不行使而消滅。但法律
  所定期間較短者，依其規定」，第126條規定「利息、紅利、
  租金、贍養費、退職金及其他一年或不及一年之定期給付債權
  ，其各期給付請求權，因五年間不行使而消滅」，第129條規
  定「消滅時效，因左列事由而中斷：一、請求。二、承認。三
  、起訴。左列事項，與起訴有同一效力：一、依督促程序，聲
  請發支付命令。二、聲請調解或提付仲裁。三、申報和解債權
  或破產債權。四、告知訴訟。五、開始執行行為或聲請強制執
  行」，第137條規定「時效中斷者，自中斷之事由終止時，重
  行起算。因起訴而中斷之時效，自受確定判決，或因其他方法
  訴訟終結時，重行起算。經確定判決或其他與確定判決有同一
  效力之執行名義所確定之請求權，其原有消滅時效期間不滿五
  年者，因中斷而重行起算之時效期間為五年」，第144條第1項
  規定「時效完成後，債務人得拒絕給付」；票據法第22條第1
  項規定「票據上之權利，對匯票承兌人及本票發票人，自到期
  日起算；見票即付之本票，自發票日起算；三年間不行使，因
  時效而消滅。對支票發票人自發票日起算，一年間不行使，因
  時效而消滅」；民事訴訟法第400條第1項規定「除別有規定外
  ，確定之終局判決就經裁判之訴訟標的，有既判力」，於104
  年7月1日修正公布施行前（下稱修正前）同法第521條第1項規
  定「債務人對於支付命令未於法定期間合法提出異議者，支付
  命令與確定判決有同一之效力」。經查：
  ㈠原告主張被告於系爭執行事件聲請對原告之財產強制執行之
    事實，業經本院調取系爭執行事件卷宗提示辯論，且為被告
    不爭執，堪信為真。依上開卷宗，被告係以系爭支付命令及
    其確定證明書為執行名義，於111年7月12日聲請強制執行。
    原告主張被告以本票裁定為執行名義聲請強制執行，尚非可
    採。
  ㈡系爭支付命令係於96年7月23日核發，命原告給付被告25萬元
    ，及自96年7月7日起至清償日止按年息6％計算之利息，於96
    年8月23日確定，又系爭支付命令附件即被告聲請狀所載請
    求之原因事實，包含「原告（債務人，下同）於96年5月12
    日向被告（債權人，下同）借款25萬元，約定利率以年息6％
    計算，未依約於96年6月12日清償」，及「原告於96年6月12
    日簽發系爭支票交付被告，按期提示不獲付款」兩項，是被
    告同時主張消費借貸關係及票據關係之原因事實，聲請核發
    系爭支付命令。依民事訴訟法第400條第1項及修正前同法第
    521條第1項規定，系爭支付命令與確定判決有同一之效力，
    而有既判力，是原告於系爭支付命令確定後，既未提起再審
    之訴並由法院判決廢棄系爭支付命令，自不得再為與其意旨
    相反之主張，法院亦不得為與其意旨相反之判斷。原告以其
    未簽發系爭支票為由，主張系爭支付命令所載被告對於原告
    之本金及利息債權不存在，不符修正前民事訴訟法第521條
    第1項規定，尚屬無據。是原告提起確認之訴，請求確認系
    爭支付命令所載被告對於原告之本金及利息債權不存在，為
    無理由，應予駁回。
強制執行法第14條第1項規定「執行名義成立後，如有消滅或妨
  礙債權人請求之事由發生，債務人得於強制執行程序終結前，
  向執行法院對債權人提起異議之訴。如以裁判為執行名義時，
  其為異議原因之事實發生在前訴訟言詞辯論終結後者，亦得主
  張之」。經查：
  ㈠被告同時以消費借貸關係及票據關係之原因事實，聲請核發
    系爭支付命令，已如前述。依民法第125條、第126條、第13
    7條規定，關於消費借貸部分，自系爭支付命令之確定證明
    書送達被告之日起，即可得據以聲請強制執行之日起，本金
    請求權之時效因15年間不聲請強制執行而消滅，利息請求權
    之時效因5年間不聲請強制執行而消滅；至於票據部分之本
    金、利息請求權，依票據法第22條第1項、民法第137條第3
    項規定，因5年間不聲請強制執行而消滅。則被告取得系爭
    支付命令及其確定證明書後，因消費借貸部分之本金、利息
    請求權時效對被告較為有利，自應以之起算其時效。
  ㈡系爭支付命令係於96年8月23日確定，則被告以系爭支付命令
    及其確定證明書為執行名義，於111年7月12日聲請強制執行
    ，關於消費借貸之本金請求權部分，尚未因15年間不行使而
    消滅。其次，關於消費借貸之利息請求權部分，自111年7月
    12日回溯5年以上之期間，即自96年7月7日起至106年7月11
    日止按年息6％計算之利息，其請求權已因5年間不行使而消
    滅，其餘利息即自106年7月12日起至清償日止按年息6％計算
    之利息，其請求權尚未因5年間不行使而消滅。是原告提起
    債務人異議之訴，請求判決系爭執行事件對原告所為之強制
    執行程序，就執行名義即系爭支付命令所載逾本金25萬元及
    自106年7月12日起至清償日止按年息6％計算之利息（即自96
    年7月7日起至106年7月11日止按年息6％計算之利息）部分撤
    銷，為有理由，應予准許；逾此部分為無理由，應予駁回。
本件係適用簡易程序所為原告一部勝訴、一部敗訴判決，爰依
  職權確定訴訟費用額為2,650元（第一審裁判費），酌量命兩
  造以比例分擔。
本件判決事證已臻明確，兩造其餘主張及舉證，核與判決結果
  無影響，不另論述。
中　　華　　民　　國　　111 　年　  10　　月　　21　　日
               臺灣嘉義地方法院嘉義簡易庭
                         法　官  廖政勝
以上正本係照原本作成。　　　　　　　　　　　　　　　　　
如不服本判決，應於判決送達後20日內，向本院提出上訴狀，並
按應送達於他造之人數提出繕本或影本，及繳納第二審裁判費。
中　　華　　民　　國　　111 　年　　10　　月　　21　　日
                         書記官  林金福